【裁判字號】    94,訴,1789
【裁判日期】    950719
【裁判案由】    虛報進口貨物
【裁判全文】
臺北高等行政法院判決
                                      94年度訴字第1789號
                              .
原      告  順鑫實業有限公司
代  表  人  甲○○（董事）
訴訟代理人  林宇文律師
複代 理 人  張漢榮律師
            侯傑中律師
被      告  財政部基隆關稅局
代  表  人  李榮達（局長）
訴訟代理人  乙○○
            丙○○
上列當事人間因虛報進口貨物事件，原告不服財政部中華民國94
年5月18日台財訴字第09300635660號訴願決定，提起行政訴訟。
本院判決如下：
    主  文
原告之訴駁回。
訴訟費用由原告負擔。
    事  實
壹、事實概要：
    緣原告於民國（以下同） 93年5月25日委由億達報關行報運
    進口中國大陸生產暫時保存榨菜PRESSED MUSTARD IN BRINE
    乙批（報單號碼：第AA/93/2556/0001號）， 被告查驗結果
    ，未能確定貨名，經取樣送請財團法人食品工業發展研究所
    鑑定結果，為經剔除粗筋並醃漬發酵之榨菜產品。實到貨物
    與原申報貨名不符，且因醃漬榨菜製品歸列貨品分類號列第
    2005.90.90.92-2號，輸入規定：MP1，為不准輸入之大陸物
    品，核有虛報貨名，逃避管制情事，又本案係屬五年內再犯
    海關緝私條例同一規定行為案件，被告爰依行為時（以下同
    ）海關緝私條例第37條第 3項轉據同條例第36條第1、3項規
    定，及同條例第45條規定處貨價1.5倍罰鍰， 計新臺幣（以
    下同）953,700元，併沒入貨物。 原告不服，申請復查，未
    獲變更，提起訴願，遭駁回後，遂向本院提起行政訴訟。
貳、兩造聲明：
一、原告聲明：求為判決訴願決定及原處分均撤銷。
二、被告聲明：求為判決駁回原告之訴。
、兩造爭點：
    本案貨物之稅則號別應歸列為原告申報之 0711.90.90.12-8
    ？或被告改列之2005.90.90.92-2？
一、原告陳述：
(一)、原訴願決定以「本件實到貨物經被告送請專業機關鑑定，係
    剔除粗筋並醃漬發酵之榨菜產品，核屬稅則第2005節之物品
    無訛」，然：
１、依被告送請財團法人食品工業發展研究所鑑定之覆函係記載
    「檢送之『暫時保藏榨菜』（樣品編號045758），樣品經目
    視及品嚐後，認為係經剔除粗筋並醃漬發酵之榨菜產品，且
    無添加香辛料之感覺，但無科學檢驗標準，無法送試驗室檢
    驗」云云，既然僅以目視及品嚐之方式檢驗，如何能得知究
    竟系爭貨物有無發酵之情形，且既未送試驗室檢驗，而無一
    客觀之數據標準，此鑑定實有不明不白之處。
２、而依訴願決定似乎認為剔除粗筋即係所謂特別處理，但此顯
    然與稅則號別第7章之規定不同，蓋第7章並未規定暫時保藏
    蔬菜不能剔除粗筋，故以剔除粗筋認係特別處理，而將系爭
    貨物歸入稅則號別第20章，顯有誤會。查，稅則號別註解第
    0711節說明中有關特別處理之記載係「…但蔬菜除暫時保藏
    於鹽水外，並經特別處理（例如以蘇打水、乳酸發酵）者除
    外；這些列入第20章（海關進口稅則）」，可知所謂「特別
    處理」係指除用鹽水保藏之外，另行加入物質。本件系爭貨
    物除以鹽水保藏外，並未添加任何物質，自屬未經過特別處
    理。
３、按稅則號別第7章 （即原告申報進口時主張適用之稅則號別
    ）與第20章（即被告認定應適用之稅則號別）其區別，在於
    第 7章暫時保藏之蔬菜係指「在運輸或貯藏時僅為暫時保藏
    而進行處理（例如：以二氧化硫氣體、鹽水、硫磺水或其他
    保藏用溶液），但不適合直接食用的蔬菜」，而第20章係指
    「此類產品，不論整個、片塊或壓碎者，可保存於水中、蕃
    茄調味料或加入其他物質，可即時食用；亦可均質或混合一
    起（沙拉）」，可知二者之區別，標準有三：
    A.是否僅以鹽水醃漬。
    B.是否有添加其他物質作為特別處理。
    C.可否即食。
４、本件原告進口之貨物（即暫時保藏榨菜），係僅用鹽水醃漬
    ，並未添加其他物質，含鹽度高達15度以上，尚須經過調理
    方能食用，並非可即時食用， 其屬稅則號別第7章之貨物無
    疑。
５、本件經本院函詢財團法人食品工業發展研究所「如是前者，
    榨菜經醃漬發酵，或於使用前在運輸或貯藏時僅為暫時保藏
    而以鹽水進行處理，在目視上有何區別？如是後者，榨菜經
    醃漬發酵，或於使用前在運輸或貯藏時僅為暫時保藏而以鹽
    水進行處理，在品嚐上有何區別？」然經該研究所函覆意旨
    中，僅說明目視及品嚐亦為專家型感官品評之通俗語法，為
    科學鑑定方法之一，但對於目視及品嚐方法能否區別榨菜經
    醃漬發酵，或於使用前在運輸或貯藏時僅為暫時保藏而以鹽
    水進行處理，及有何不同等，該文中均未述及，顯然並無法
    目視及品嚐之方法，而遽認定系爭貨物為經醃漬發酵之榨菜
    。
６、綜上可知，系爭貨物既屬可進口之大陸物品，而應歸類於稅
    則號別第7章，則被告擅將沒入並科處罰鍰，即有不合。
(二)、另被告曾就類似案件向行政院農業委員會函詢，經行政院農
    業委員會函覆被告「由於榨菜之醃製蔬菜產品特性原即具有
    保藏之功能，似亦可同時認定為暫時保藏蔬菜」，是以，即
    便被告認定系爭貨物係屬於醃漬榨菜，依上開函釋之意旨，
    亦可認定為暫時保藏之蔬菜，而屬於得進口之大陸貨物。
(三)、本件虛報貨物進口事件，原告就系爭貨物對被告提起國家賠
    償之訴訟（臺灣高等法院94年度上國字第19號），原告曾請
    求傳喚證人李嘉彥，待證事實為：1.系爭貨物可否即時食用
    ？2.證人李嘉彥有否向原告購買過系爭榨菜？經查：證人向
    法院表示「我之前有向順鑫公司訂購榨菜」、「與93年買的
    榨菜一樣，但現在的樣本有點發臭」、「（問：你買的榨菜
    是否立即食用？）答：進口的榨菜必須再加工，如先壓榨將
    苦水榨出來，再加入淡水使榨菜鹹度減少」、「（問：系爭
    榨菜是否可以立即食用及是否有經過發酵？）答：不可即時
    食用，系爭榨菜並不需要經過發酵，也不可離水」等。是以
    系爭榨菜根本無法即時食用，而不屬於稅則號別第20章，而
    是屬於稅則號別第7章「暫時保藏蔬菜」， 為得進口之大陸
    物品。
(四)、原告多次申報進口系爭貨物 （即暫時保藏榨菜 MUSTARD IN
    BRINE），此有報單可知，原告於92年9月22日以報單號碼第
    92/4733/8002號、92年10月23日以報單號碼第92/5597/8002
    號、92年12月25日以報單號碼第92/6828/8008號分別進口系
    爭貨物，而被告均驗後放行，將前揭貨物歸類為稅則號別07
    11.90.90.12-8， 被告如此作為業已令原告產生信賴，而有
    行政程序法第 8條「行政行為，應以誠實信用之方法為之，
    並應保護人民正當合理之信賴」，本件系爭貨物被告突然歸
    類為稅則號別2005.90.90.92-2， 實已違反信賴保護原則。
(五)、綜上所述，爰請判決如原告訴之聲明。
二、被告陳述：
(一)、按「報運貨物進口而有左列情事之一者，得視情節輕重，處
    以…：一、虛報所運貨物之名稱、數量或重量。…四、其他
    違法行為。」、「有前二項情事之一而涉及逃避管制者，依
    前條第1項及第3項論處。」及「私運貨物進口…者，處貨價
    1倍至3倍之罰鍰。」、「前二項私運貨物沒入之。」、「追
    徵或處罰之處分確定後，五年內再犯本條例同一規定之行為
    者，其罰鍰得加重二分之一…。」分別為海關緝私條例第37
    條第1項第1款、第3項、 第36條第1、3項及第45條所明定。
    次按進口非屬臺灣地區與大陸地區貿易許可辦法第 7條規定
    准許輸入之大陸地區物品者，即構成進口禁止輸入之物品而
    涉及逃避管制之違法行為。本案進口貨物既經權威機構鑑定
    為已剔除粗筋並醃漬發酵之榨菜產品，與申報貨名並不相符
    ，且因係屬經濟部公告不准輸入之大陸物品，涉有虛報貨名
    ，逃避管制情事，且係五年內再犯同一規定之行為，被告依
    上揭法條規定論處罰鍰，併沒入貨物，於法並無不合。
(二)、財團法人食品工業發展研究所公認為我國食品工業發展之重
    要技術研究單位，亦為財政部核備明列之權威化驗鑑定機構
    之一；被告委託該所鑑定，符合其專業領域，且系爭貨品經
    該所臨樣檢視，並以味覺親嚐，依其專業學識經驗，鑑定係
    經剔除粗筋並淹漬發酵之榨菜產品，應有其絕對之公信力。
(三)、依據海關進口稅則總則一規定：「本稅則各號別品目之劃分
    ，除依據本稅則類、章及其註，各號則之貨名及解釋準則之
    規定外，並得參據關稅合作理事會編纂之『國際商品統一分
    類制度（H.S.）註解』及其他有關文件辦理。」及H.S.註解
    第7章總則：「本章包括本章章註2所列之各種蔬菜及其產品
    ，不論新鮮、冷藏、冷凍（包括未煮過或以熱水或蒸氣煮過
    者）、暫時保藏或乾者（包括脫水、蒸發、冷凍乾燥）。…
    用本章以外之任何方法調製或保藏之蔬菜等列入第20章」及
    該註解第0711節對暫時保藏蔬菜之說明：「本節適用於使用
    前在運輸或貯藏時僅為暫時保藏而進行處理（例如，以二氧
    化硫氣體、鹽水、硫磺水或其他保藏用溶液），但不適合直
    接食用的蔬菜。…但蔬菜除暫時保藏於鹽水外，並經特別處
    理（例如以蘇打水、乳酸發酵）者除外；這些列入第20章。
    」及同註解第2005節說明：「本節所稱之『蔬菜』僅限於本
    章章註3所述之產品。此類產品以超過第7章或第11章所列之
    方法調製或保藏者，均歸人本節。」、「本節所包括之調製
    品舉例如下：(1)經以蘇打溶液或在鹽水中長時浸漬處理而成
    之食用橄欖。(2)泡包心菜：切碎及鹽漬之包心菜經部分發酵
    而成者…。」按榨菜（pressed mustard）係芥菜之一變種，
    適酸漬用，其經加工醃製者為「加工榨菜」（國立台灣大學
    園藝系編印之「台灣蔬菜彩色圖說」參照）。查系爭貨物業
    經剔除粗筋並醃漬發酵，其內部組織已產生化學變化，為以
    鹽調製或保藏蔬菜（加工榨菜）產品，非生鮮榨菜，應已無
    庸置疑，此參諸原告代理人就本案於臺灣基隆地方法院民事
    庭開庭時陳述，其製作過程係一層鹽一層生鮮榨菜置於桶中
    完成酸漬之後，再加鹽水運輸，更臻明確。本案進口榨菜既
    先經酸漬調製（保藏）， 核其加工過程已超出稅則第7章所
    列之調製或保藏方法，非原告所稱僅加鹽水保藏而已。被告
    依據上揭H.S.註解詮釋，將系爭貨物歸列稅則第20章，並以
    原告虛報貨名，逃避管制，據予論處，於法洵無不合。原告
    主張，顯無理由。
(四)、綜上所述，被告原處分及維持原處分之決定，認事用法，洵
    無不合，原告之訴顯無理由，爰請判決如被告答辯之聲明。
    理  由
一、按「報運貨物進口而有左列情事之一者，得視情節輕重，處
    以…：…四、其他違法行為。」、「有前二項情事之一而涉
    及逃避管制者，依前條第1項及第3項論處。」及「私運貨物
    進口…者，處貨價1倍至3倍之罰鍰。」、「前二項私運貨物
    沒入之。」、「追徵或處罰之處分確定後，五年內再犯本條
    例同一規定之行為者，其罰鍰得加重二分之一…。」分別為
    海關緝私條例第37條第1項第4款、第3項、 第36條第1、3項
    及第45條所明定。次按進口非屬臺灣地區與大陸地區貿易許
    可辦法第7條規定准許輸入之大陸地區物品者， 即構成進口
    禁止輸入之物品而涉及逃避管制之違法行為。
二、本件原告於93年 5月25日委由億達報關行報運進口中國大陸
    生產暫時保存榨菜PRESSED MUSTARD IN BRINE乙批，被告查
    驗結果，未能確定貨名，經取樣送請財團法人食品工業發展
    研究所鑑定結果，為經剔除粗筋並醃漬發酵之榨菜產品。實
    到貨物與原申報貨名不符，且因醃漬榨菜製品歸列貨品分類
    號列第2005.90.90.92-2號，輸入規定：MP1，為不准輸入之
    大陸物品，核有虛報貨名，逃避管制情事，又本案係屬五年
    內再犯海關緝私條例同一規定行為案件，被告爰依海關緝私
    條例第37條第3項轉據同條例第36條第1、3項規定， 及同條
    例第45條規定處貨價1.5倍罰鍰，計953,700元，併沒入貨物
    。原告不服，循序起訴主張，依被告送請財團法人食品工業
    發展研究所鑑定之覆函記載「…樣品經目視及品嚐後，認為
    係經剔除粗筋並淹漬發酵之榨菜產品…」，既然僅以目視及
    品嚐之方式檢驗，如何能得知究竟系爭貨物有無發酵之情形
    ，且既未送試驗室檢驗，而無一客觀之數據標準，此鑑定實
    有不明不白之處。又依訴願決定似乎認為剔除粗筋即係所謂
    特別處理，然稅則號別註解第0711節說明中有關特別處理之
    記載係「…但蔬菜除暫時保藏於鹽水外，並經特別處理（例
    如以蘇打水、乳酸發酵）者除外；這些列入第20章（海關進
    口稅則）」，可知所謂「特別處理」，係指除用鹽水保藏之
    外，另行加入物質。本件系爭貨物除以鹽水保藏外，並未添
    加任何物質，自屬未經過特別處理。 稅則號別第7章及第20
    章之區別，標準有三：A.是否僅以鹽水醃漬。B.是否有添加
    其他物質作為特別處理。C.可否即食。本件原告進口之貨物
    含鹽度高達15度以上，尚須經過調理方能食用，並非可即時
    食用，其屬稅則號別第7章貨物無疑。 再參酌被告就醃製蔬
    菜產品之稅則號別所為之釋令，可知即便被告所稱本件進口
    貨品係「醃漬榨菜」，亦可知係屬「暫時保藏之榨菜」云云
    。惟查：
(一)、財團法人食品工業發展研究所經公認為我國食品工業發展之
    重要技術研究單位，亦為財政部核備明列之權威化驗鑑定機
    構之一；被告委託該所鑑定，符合其專業領域，且系爭貨品
    經該所臨樣檢視，並以味覺親嚐，依其專業學識經驗，鑑定
    係經剔除粗筋並淹漬發酵之榨菜產品， 嗣該所復以95年5月
    26日食研技字第0950631號函覆本院： 「有關本所前揭函中
    ，『目視及品嚐』係該樣品經『外觀與風味』方面的『專家
    型感官品評』之通俗語法，『專家型感官品評』亦為科學鑑
    定方法之一，係藉由品評樣品之組織、咬感、發酵風味等以
    鑑別其是否為榨菜成品。至於用化學或微生物為指標成份（
    如鹽分或乳酸菌等）之檢測方法以鑑別樣品屬短期或長期保
    藏者抑或屬醃漬發酵初期、中期或完成者甚或僅以鹽水暫時
    保藏者，均因無科學檢驗標準及受包裝完整性及儲藏條件等
    影響因素存在而不適採用。」應有其公信力。
(二)、依據海關進口稅則總則一規定：「本稅則各號別品目之劃分
    ，除依據本稅則類、章及其註，各號則之貨名及解釋準則之
    規定外，並得參據關稅合作理事會編纂之『國際商品統一分
    類制度（H.S.）註解』及其他有關文件辦理。」及H.S.註解
    第7章總則：「本章包括本章章註2所列之各種蔬菜及其產品
    ，不論新鮮、冷藏、冷凍（包括未煮過或以熱水或蒸氣煮過
    者）、暫時保藏或乾者（包括脫水、蒸發、冷凍乾燥）。…
    用本章以外之任何方法調製或保藏之蔬菜等列入第20章。」
    貨品分類號列0711.90.90.12-8， 其貨名為「暫時保藏之芥
    菜」，如屬大陸物品准許輸入；貨品分類號列2005.90.90.9
    0-2， 其貨名為「其他酸漬除外之調製或保藏蔬菜，未冷凍
    …」，如為大陸物品則限有條件始准許輸入。又據H.S.註解
    第0711節對暫時保藏蔬菜之說明：「本節適用於使用前在運
    輸或貯藏時僅為暫時保藏而進行處理（例如，以二氧化硫氣
    體、鹽水、硫磺水或其他保藏用溶液），但不適合直接食用
    的蔬菜。…但蔬菜除暫時保藏於鹽水外，並經特別處理（例
    如以蘇打水、乳酸發酵）者除外；這些列入第20章。」及同
    註解第2005節說明：「本節所稱之『蔬菜』僅限於本章章註
    3所述之產品。此類產品以超過第7章或第11章所列之方法調
    製或保藏者，均歸人本節。」、「本節所包括之調製品舉例
    如下：(1)經以蘇打溶液或在鹽水中長時浸漬處理而成之食用
    橄欖。(2)泡包心菜：切碎及鹽漬之包心菜經部分發酵而成者
    …。」由前揭註解可知，2005節需經一定之製作過程，且內
    部組織已產生化學變化，為以鹽調製或保藏蔬菜之一種，且
    毋須另行加工，即可食用；與0711節之「暫時保藏蔬菜」，
    因僅短期置入鹽水或其他溶液中，並不產生發酵之現象，且
    尚待加工，無法立即食用，顯有不同。又2005節所謂「調製
    」即係調理製作之意思，並非專指「調味」。如蔬菜雖暫時
    保藏於鹽水外，但已經特別處理或其調製、保藏方式超過第
    7章或第11章所列方法者， 仍應歸列於2005節。又按榨菜（
    pressed mustard）係芥菜之一變種， 適酸漬用，其經加工
    醃製者為「加工榨菜」（國立台灣大學園藝系編印之「台灣
    蔬菜彩色圖說」參照）。本案實到貨物經被告送請專業機關
    鑑定，業經剔除粗筋並醃漬發酵，其內部組織已產生化學變
    化，為以鹽調製或保藏蔬菜（加工榨菜）產品，非生鮮榨菜
    ，應已無庸置疑，再參諸原告之訴訟代理人於本院行準備程
    序中及臺灣基隆地方法院民事庭另案庭訊時均陳述，其製作
    過程係一層鹽一層生鮮榨菜置於桶中完成酸漬之後，再加鹽
    水運輸，更臻明確。本案進口榨菜既先經酸漬調製（保藏）
    ，核其加工過程已超出稅則第 7章所列之調製或保藏方法，
    非原告所稱僅加鹽水保藏而已。被告依據上揭H.S.註解詮釋
    ，將系爭貨物歸列稅則第20章，並以原告為貨物進口人，違
    反誠實申報所運貨物名稱之義務，涉虛報貨物名稱，逃避管
    制，據予論處，於法洵無不合。另原告雖稱未添加任何調味
    品，惟依H.S.註解闡釋，仍與稅則如何歸列無涉。
三、綜上所述，原告之陳詞均不可採，則被告認原告有虛報貨名
    ，逃避管制情事，又本案係屬五年內再犯海關緝私條例同一
    規定行為案件， 爰依海關緝私條例第37條第3項轉據同條例
    第36條第1、3項規定， 及同條例第45條規定處貨價1.5倍罰
    鍰計953,700元， 併沒入貨物之處分，揆諸首揭規定，並無
    違誤，復查決定及訴願決定遞予維持，均無不合。原告徒執
    前詞，訴請撤銷訴願決定及原處分，並無理由，應予駁回。
四、本件事證已臻明確，兩造其餘攻擊防禦方法均與本件判決結
    果不生影響，故不逐一論述，併此敘明。
據上論結，本件原告之訴為無理由， 爰依行政訴訟法第98條第3
項前段判決如主文。
中    華    民    國    95    年     7    月    19    日
                             第二庭審判長法  官 徐瑞晃
                                         法  官 李得灶
                                         法  官 吳慧娟
上為正本係照原本做成。
如不服本判決，應於送達後20日內，向本院提出上訴狀並表明上
訴理由，如於本判決宣示後送達前提起上訴者，應於判決送達後
20日內補提上訴理由書（須按他造人數附繕本）。
中    華    民    國    95    年     7    月    19    日
                                         書記官 劉道文


司法院資訊處製作；財團法人民間司法改革基金會備份。
